臺灣高等法院高雄分院民事裁定　　　　　　100年度再字第5號
再審原告　　黃銀櫃
再審被告　　張琨典
　　　　　　張皓舜
　　　　　　張惟智
上二人共同
法定代理人　黃美麗
上列當事人間請求損害賠償事件，再審原告對於中華民國100年3
月9日本院99年度醫上字第9號判決提起再審之訴，本院裁定如下
：
    主  文
再審之訴駁回。
再審訴訟費用由再審原告負擔。
    理  由
一、按對於確定終局判決，始得以再審之訴聲明不服，此觀民事
    訴訟法第496 條第1 項之規定即明。再審之訴不合法者，法
    院應以裁定駁回之。亦為民事訴訟法第501 條第1 項所明定
    。次按「再審之訴，必對於確定判決始得提起，若其判決並
    未確定，則其提起再審，即不得謂為合法」（最高法院18年
    上字第2871號判例要旨參照）。本件再審原告對於本院99年
    度醫上字第9 號（下稱系爭事件）判決（下稱系爭判決）提
    起再審之訴，倘揆諸前開說明，即須系爭判決已經確定，始
    得准由再審原告提起再審之訴。苟系爭判決尚未確定，則再
    審原告儘可依上訴程序尋求救濟，自無許其提起再審之訴之
    必要。再按民事訴訟法第138 條所規定之寄存送達，限於不
    能依同法第136 條及第137 條規定行送達者，始得為之。設
    若送達之處所，原為應受送達人之住居所、事務所或營業所
    ，然實際上已變更者，該原住居所、事務所或營業所，即非
    所謂應受送達之處所，自不得於上開處所為寄存送達，如誤
    為寄存送達，仍應於應受送達人實際領取訴訟文書時，始生
    送達之效力。復按依照第138 條規定為寄存送達，除須將應
    送達之文書寄存送達地之自治或警察機關外，並須製作送達
    通知書，記明寄存文書之處所，黏貼於應受送達人住居所、
    事務所或營業所門首，俾應受送達人知悉寄存之事實，前往
    領取，二者缺一，均非合法之送達（最高法院64年度台抗字
    第481 號判例要旨及98年度台抗字第858 號裁定意旨參照）
    。
二、再審原告主張：再審原告設籍於金門縣金湖鎮○○路2 號（
    下稱系爭戶籍），為系爭判決當事人欄所明確記載。至系爭
    判決記載：「高雄市鳳山區○○○路526 號之3 」之處所（
    下稱系爭處所），並非再審原告之居所或事實上居所，詎再
    審被告故意以不實之居所誤導本院，造成相關訴訟文書之送
    達，均向系爭處所為之，致再審原告自第一審訴訟起迄系爭
    判決辯論終結止，均未合法接獲文書之送達。而再審原告於
    系爭判決作成後，遲至民國100 年4 月26日透過媒體報導，
    始悉判決之事，嗣經查詢，於100 年4 月26日領取系爭判決
    。綜上，系爭判決有民事訴訟法第496 條第1 項第6 款之再
    審理由，再審原告自得提起再審之訴等情。爰聲明：原確定
    判決不利於再審原告部分廢棄。上開廢棄部分，再審被告之
    上訴駁回。
三、經查，再審被告於99年1 月7 日向原審法院起訴，請求損害
    賠償，經原審法院以99年度訴字第686 號受理後，判決駁回
    再審被告之訴。嗣再審被告上訴後，經本院以系爭事件判決
    再審原告應分別給付再審被告張琨典新台幣（下同）617,86
    0 元、張皓舜671,698 元、張惟智827,855 元，及均自99年
    5 月18日起至清償日止，按週年利率5%計算之利息，及得為
    假執行之宣告，並駁回再審被告其餘上訴，嗣認系爭判決業
    於100 年4 月19日確定，因而於同年月21日核發判決確定證
    明書等情，業據本院調取系爭事件卷證資料，審認無訛，堪
    予認定（見系爭事件卷第159 頁、第167 頁）。次查，再審
    被告於系爭事件中，指稱再審原告住所為系爭戶籍，居所為
    系爭處所，其中系爭戶籍，並經本院於系爭事件調取再審原
    告個人基本資料（見系爭事件卷第21頁）確認無誤。其後，
    系爭事件於訴訟審理進行中，均按系爭戶籍及系爭處所所示
    地址，分別於99年10月15日、11月11日、12日、12月17日，
    將準備程序期日通知書及言詞辯論期日通知書，以寄存送達
    方式，寄存於金門縣警察局金湖分局金湖派出所（下稱金湖
    派出所）及改制前高雄縣政府警察局鳳山分局五甲派出所（
    下稱五甲派出所），以為送達等情，亦經調閱系爭事件卷證
    核閱無誤，亦堪認定。又查，系爭事件宣示判決後，於製作
    判決正本送達再審原告時，其判決正本僅於100 年3 月16日
    寄存送達於五甲派出所，而未同時寄存送達於金湖派出所乙
    節，復經調閱系爭事件卷證查明無訛，同堪認定。而按本件
    對於再審原告之訴訟文書送達，自原審審理時起迄系爭事件
    審理終結時止，均屬寄存送達。揆諸前揭說明，倘系爭處所
    並非應受送達人之應受送達處所，則系爭事件對於系爭處所
    寄存送達判決正本，即不生送達效力。再查，再審被告雖向
    原審及系爭事件陳報系爭處所為再審原告之現居所，然再審
    原告自原審審理時起迄本院系爭事件審理終結時止，均未曾
    到庭，亦不曾提出任何書狀陳稱其實際居住於系爭處所，倘
    參諸本件訴訟，始終以寄存送達方式，向再審原告送達訴訟
    文書乙節，業如上述，顯無從依再審原告已於系爭處所實際
    收受訴訟文書之客觀事實，認定再審原告確實現居於系爭處
    所，衡之事理，自不能僅以再審被告之陳報，於無其他相關
    佐證資料證明下，遽認系爭處所即為再審原告之現居所，故
    系爭事件於宣示判決後，僅以系爭處所做為送達判決正本予
    再審原告之處所，尚不生合法送達之效力。此外，本件雖經
    系爭事件發給判決確定證明書，惟法院依當事人之聲請，付
    與之判決確定證明書，核其性質僅係將判決確定與否之事實
    通知當事人，有關法院所為裁判是否確定，仍應視其裁判是
    否合法送達當事人為判斷，並不因法院判決確定證明書之發
    給，即令尚未確定之裁判，因而發生確定之效力。故系爭事
    件於100 年4 月21日核發判決確定證明書，亦不使系爭判決
    發生確定效力，併予敘明。從而，再審原告提起再審之訴，
    請求廢棄原確定判決不利於再審原告部分。上開廢棄部分，
    再審被告之上訴應予駁回，於法不合，應予駁回。
四、末查，依再審原告自承其已於100 年4 月26日實際領取系爭
    判決之事實相互以觀，不論以系爭戶籍或系爭處所計算再審
    原告之上訴期間，均應依司法院頒訂之法院訴訟當事人在途
    期間標準（下稱系爭標準），扣除在途期間。又依系爭標準
    之規定，其中系爭戶籍及系爭處所之在途期間分別為27日及
    4 日，則於扣除在途期間後，再審原告於100 年5 月17日提
    起再審之訴，雖因不合法，致應予駁回，然揆其提起再審之
    訴，並未逾上訴期間，且再審原告提起再審之訴，亦已表達
    不服系爭判決之意旨，自得以再審原告提起再審之訴之事實
    ，阻卻系爭判決之確定，併予敘明。
五、據上論結，本件再審之訴不合法，依民事訴訟法第502 條第
    1 項、第95條、第78條，裁定如主文。
中    華    民    國  100     年    6     月    16    日
                            民事第四庭
                                審判長法官  蔡文貴
                                法      官  謝靜雯
                                法      官  李昭彥
以上正本證明與原本無異。
如不服本裁定應於送達後10日內向本院提出抗告狀（並按他造當
事人之人數附繕本），並繳納抗告費新臺幣1,000 元。
中    華    民    國  100     年    6     月    16    日
                                書  記  官  黃一秋